臺灣士林地方法院民事判決　九十年度訴字第九三八號
　　原　　　告　啟良有限公司
　　法定代理人　甲○○
　　訴訟代理人　林世宗律師
　　被　　　告　台灣優能國際科技股份有限公司
　　法定代理人　乙○○
　　訴訟代理人　李旦律師
右當事人間給付報酬及墊款事件，本院判決如左：
    主    文
被告應給付原告新台幣柒萬零捌佰伍拾壹元及自民國九十年八月十日起至清償日止，
按年息百分之五計算之利息。
原告其餘之訴駁回。
訴訟費用由被告負擔百分之七，餘由原告負擔。
本判決於原告以新台幣貳萬肆仟元供擔保後，得假執行；但被告如於假執行程序實施
前，以新台幣柒萬零捌佰伍拾壹元為原告預供擔保後，得免為假執行。
原告其餘假執行之聲請駁回。
    事　　實
甲、原告方面：
一、聲明：求為判決：被告應給付原告新台幣一百十三萬一千八百零一元，及自訴狀
    繕本送達翌日（即民國九十年八月十日）起至清償日止，按年息百分之五計算之
    利息。原告願供擔保請位宣告假執行。
二、陳述：
（一）原告啟良有限公司與被告台灣優能國際科技股份有限公司（下稱優能公司）於
      民國八十六年十月十五日約定，由原告於不定之期限內，於香港地區為被告提
      供辦理進、出口業務之「服務及其墊款」，而由被告依服務項目及墊款金額，
      於服務完畢時，給付服務之報酬及墊款。此有被告書寫，經原告認可同意之書
      面契約可稽。原告被告簽訂前揭契約後，即由原告提供各種服務及為其墊款，
      亦依約給付服務之報酬及墊款。惟自八十八年二月二十三日起至同年六月二日
      止，共計一六六筆，合計服務報酬及墊款共計一百十三萬一千八百零元，均經
      被告於客戶對帳單簽章認可為憑，雖經催討，惟迄未給付。本件被告與原告約
      定，原告提供服務並代為墊款，自應給付服務之報酬及墊款。原告自得以本訴
      請求被告給付已為服務之報酬及其墊款，並自起訴狀繕本送達翌日起計付法定
      遲延利息。
（二）被告已自認本件原告請求係原告「為被告在香港代辦出口報關業務」，不同於
      「原告為被告自台灣地區快遞貨物至香港」，被告既自認原告為被告在香港係
      代辦出口報關業務，原告本件亦即請求「為被告在香港代辦出口報關業務之服
      務報酬及墊款」，惟被告竟抗辯「本件原告請求一百十三萬一千八百零一元中
      部分為原告為被告快遞貨物之運費，部分為原告為被告代辦出口業務之費用」
      ，被告此抗辯既矛盾，且無據。蓋因本件款項均係於香港發生，此由以「港幣
      」計價，且均經被告「港幣客戶對帳單」簽章可為憑，被告反卻要求「原告既
      主張並非運費，請原告針對各筆交易提出相關單據，以資證明」，被告此一舉
      證責任之抗辯，更違背民事訴訟法第二百七十七條第一項當事人有利於己之事
      實者，就其事實有舉證之責任。因被告既先自認原告為被告在香港代辦出口報
      關業務等，卻抗辯其有運費，更要求原告舉證，顯非有理。
（三）原告係請求給付「服務之報酬及其墊款」，此有原證一：經被告認可同意之書
      面契約可稽，其載明為「服務契約」，且載明「服務費」原告請求即依系爭「
      服務契約」，請求被告給付「服務報酬及其墊款」，原告請求之法律關係並非
      「運送契約」，所請求即非「運送費及運送人所墊之款」。蓋因原告並非為被
      告於香港「運送物品」，否則依民法第六百二十五條規定，運送人於受運送物
      後，因託運人之請求，應填發「提單」。原告非為被告運送物品，亦無「提單
      」，更無運送「託運單」。被告雖以原證二應收帳款欄所載金額非每筆服務費
      之整數，以辯稱非「服務費」。惟系爭「服務契約」約定之每筆服務費金額雖
      為整數，但原告於應收帳款，除係依每件實際服務所計算金額，另亦包括實際
      支付之「墊款」，非必為「整數」，自非每件帳款均整數，被告辯稱每筆服務
      費非整數，以抗辯為運費，顯非有理。被告主張有民法第一百二十七第二款規
      定運送費及運所墊之款，請求權因二年間不行使消滅之時效抗辯，即非有理。
（四）本件原告據為請求被告給付服務之報酬及墊款係依據原證一之服務契約，據為
      主張抵銷債務係依據原證三之託運單，兩者為不同契約之法律關係，尤以為請
      求服務契約之服務費及其墊款，並無託運單，更證非運送契約，被告卻主張「
      服務契約」為運送費，顯屬誤會。
（五）被告另以本件請求之債務，主張依民法第六百六十一條前段規定：承攬運送人
      ，對於託運物品之喪失、毀損或遲到，應負責任，據為抵銷，惟被告據為抵銷
      之債務，係原告於八十八年五月七日收受被告在台北交運，明示同意之承攬託
      運單（收送貨單），要求原告由台北至香港為託運二箱重量為二十六公印，品
      名載為「IC」之貨樣運送物，越載明託運人及受貨人之姓名、地址、運送物、
      目的地，並於經託運人即被告明示同意之託運單上有限制運送人責任之記載，
      載明「託運之物品如發生喪失或毀損，本公司按文件或包裏重量以每公斤不超
      過二十美元作賠償。十六、為使託運人在任何情況下得到完全之保護，建議託
      運人購買保險，如託運人要求，本公司可代為購買保險，保險金額以美元二五
      ０００元為限，保險範圍以保險公司簽發保單所列之條款為準，物品因運輸延
      誤而引起之間接損害，不在保單保險範圍之內。」被告雖以託運單上無被告之
      簽名，辯稱對被告無拘束力，惟被告呈庭之民事答辯三狀，第三頁倒數第三行
      載稱「此參原告所提原證三品名欄係記載『IC』足稽」被告既持證三託運單記
      載「IC」為主張，自非得以其無被告簽名，作為辯稱相同之託運單對於被告無
      拘束力，更證被告此項辯解不可採。否則如依被告抗辯託運單上無簽名，而對
      被告無拘束力，被告更非得依託運單為主張抵銷。
（七）就抵銷部分原告係依被告提出之託運單所載內容，將被告託運之運送物交付運
      載運至香港，惟卻於運送中喪失，經尋找至今尚未尋獲，原告遂依被告同意之
      託運單第十二條所載責任約定，每公斤賠償二十美元，二十六公斤，合計為五
      百二十美元，以每美元匯率為新台幣三十四點五元，共計為新台幣一萬七千九
      百四十元，被告卻請求賠償運送物之價值美金三萬三千元，據為本件債務之抵
      銷。被告雖稱運送之貨物為「32MB SDRAM，價值美金三萬三千美元」，惟被告
      其請求物，於託運時僅稱係「IC」貨樣，並未填寫運送物之詳細內容與價值，
      被告雖舉證人周克華，並提出所謂「被告之訂購單影本二紙及呈庭統一發票二
      紙」此亦非能明即為交付原告之託運物品。否則果真有此高價，何以未依原告
      建議購買保險，足證被告亦同意託運物之價值無關於託運契約賠償責任，否則
      自應載運物之價值，並購買保險，而非稱貨樣。
（八）限制賠償責任之運送契約為國際上與我國航空運送規範：被告依民法第六百六
      十一條規定據為主張抵銷之基礎，惟航空貨運承攬業務係以收取微薄運費，而
      承攬與運費不成比例且不確定價額貨品，為確保雙方之負擔與權益，國際上對
      運送人賠償責任多有特別限制：１、如中華民國航運承攬商業公會印發之運貨
      契約條款十四條載明：「無論如何事故，亦不論有無理由，承攬運送人就各事
      故賠償，以不超過之價值或毛重每公斤二十美元為限，又兩者中以較低者為賠
      償款。」２、國際性之DHL航空運送公司之託運單亦載明運送喪失賠償不得超
      過美金一百美元。３、國際聞名之TNT運送公司託運單亦載明以每公斤最高為
      美金二十元計算。足證國際上就契約物喪失賠償責任均有限制賠償責任，非得
      以不確定且無限制之物價值為賠償金額，已成為國際性規範，我國航空運送亦
      採相同規範。
（九）被告雖主張適用民法第二百四十七條之一規定，託運單所載賠償約定為顯失公
      平而無效，惟如前所陳，限制賠償責任乃為符合我國與國際運送規範，並無顯
      失公平情事，被告自非得以此抗辯，尤其依民法債編施行法第一條與第三十六
      條規定，民法第二百四十七條之一自民國八十九年五月五日始施行，託運單係
      於八十八年五月二十七日簽訂，並不適用。
（十）事實上，被告既主張依託運單為抵銷抗辯，自應遵守託運單約定限制原告之記
      載，被告亦有明示同意以不超過二十美元賠償金額：依民法第六百四十九條規
      定，運交與託運人之提單或其他文件上有免除或限制之記載者，除能證明託運
      人對於其免除或限制明示同意外，不生效力。被告為抵銷抗辯之運送託運單，
      早已由被告事先持有，由被告於託運時，填寫再出予原告一式五份，雙方各持
      一份，足證被告明示同意。尤其被告係國際性貿易公司，有多年託運經驗與認
      識，足證被告就其託運單款內容早即知悉且明示同意。更知悉被告與原告間既
      有之明示限制賠償責任條款，且亦符合國際性規範我國國內規約，而同意交付
      託運，絕無顯失公平，被告自非得拒絕其適用。依最高法院十九年上字第四五
      三號判例「契約應以當事人立約當時之真意為準，真意何在，又應以過去事實
      及其他一切據資料為斷定之標準，不能拘泥文字致失真意。」所謂明示同意，
      如所使用方法，依過去事實及其他一切證據資料，足以證明其已同意之表示，
      當然發生明示同意之法律效力，事實上，原告運送之運費僅為新台幣二千八百
      元，並未包何保險費，純為運費，因此，託運單第十六條乃約定，為使託運人
      在任何情況下得到完全之保障，託運人購買保險，如託運人要求，本公司可代
      為購買」，被告既明示同意限制責任約定，且明知應為保險以獲得完全保障，
      惟不但未要求辦理保，且又僅願出二千八百元運費，亦未填寫託運物價值，自
      非得同時要求原告須對其負擔「承攬運送人」及「保險人」之雙重超額責任。
（十一）被告既自知電腦零組件之單價均極高，何以未依託運單約定購買保險，更未
        聲明價額，為保值之託運，卻以給付運費僅二千八百元，而要求原告承擔保
        證，一百多萬元之賠償費用，此正是被告所稱之顯失公平，更是被告所稱顯
        違誠信原則亦違民法運送規定之立法意旨，被告之抵銷金額，非但無據，且
        屬無理，明顯違反國際航運約與我國法相關規定，更違民法第一百四十八條
        之誠信原則。被告此項抵銷顯非有據。
三、證據：提出原證一：契約書影本一件、原證二：客戶對帳單八張、原證三：託運
    單一件、中華民國航空貨運承攬標準交易條款影本乙件、DHL航空運送公司託運
    單影本乙件、TNT運送公司託運單影本乙件、加達通運股份有限公司服務合約影
    本乙件、快遞貨物進出口通關辦法影本乙件等為證。
乙、被告方面：
一、聲明：請求判決：原告之訴駁回，如受不利益之判決，願供擔保請准免為假執行
二、陳述：
（一）原告之運送費用請求權縱曾存在，亦已罹於二年短期時效：按兩造間自民國八
      十七年十月起即存在合作關係，合作內容包含原告為被告自台灣地區快遞貨物
      至香港，以及為被告在香港代辦出口報關業務等。本件原告請求一百一十三萬
      一千八百零一元，其中部份為原告為被告快遞貨物之運費，部份為原告為被告
      代辦出口業務之費用，由於被告公司三年來歷經火災、水災及多次人事更換，
      相關文件資料已付之闕如，無法提出相關單據確實核對，原告既主張本件並非
      運費，原告自應針對本件各筆交易提出相關單據，以資證明。更況，關於兩造
      過去合作關係，長期存在運送契約及服務契約，兩造對此並不爭執，被告雖不
      否認積欠原告一百一十三萬一千八百零一元，惟抗辯積欠之債務包含運費及服
      務費，依民法第一百二十七條第二款之規定，請求權因二年間不行使而消滅，
      由於該等費用均發生於民國八十八年六月二日以前距今已逾二年，因此被告自
      得拒絕給付，而主張民法第一百二十七條第二款二年短期時效之抗辯。準此，
      原告應舉證證明原證二所列各筆費用，究係其為被告代辦進出口業務之服務費
      用，或係為被告運送貨物至香港之運送費用。又原告雖辯稱原證二所列費用，
      皆屬服務費，並非運費，然參原證一兩造約定之收費標準「A、海運服務費：
      每筆收HK$500元（工作內容：簽S/O、換B/L、報關、郵寄全套文件給收貨人）
      。B、空運服務費：每筆收HK$300元（工作內容：填訂機位單、報關）。C  、
      FORM  A於香港加簽，則每筆除服務費外，另加KH$300元。D、一年份掛地址服
      務費：HK$6000（HK$500/month*  12）」。準此，若謂原證二對帳單所載費用
      全係服務費，何以原證二應收帳款欄所載金額並非300元或500元等每筆服務費
      之整數？故，原告辯稱原證二所載各筆費用全係服務費，自非事實。
（二）原告因運送物之遺失，應賠償被告新台幣一百零六萬零九百五十元，被告就前
      開金額自得主張抵銷：「運送人對於運送物之喪失、毀損或遲到，應負責任」
      ，民法第六百三十四條定有明文。再按「抵銷，應以意思表示，向他方為之。
      其相互間債之關係，溯及最初得為抵銷時，按照抵銷數額而消滅」，同法第三
      百三十五條第一項定有明文。被告於八十八年五月間委託原告運送一批貨物至
      香港，遭原告遺失，業經原告於鈞院自認。該批原告運送之貨物價值美金三萬
      三千元，有下列事證足稽：
  １、被告於八十八年五月二十四日向訴外人每大科技有限公司（下稱每大公司）訂
      購32MB  SDRAM 1500件，價值計美金三萬三千元，經每大公司於同年五月二十
      六日送達被告，被告隨即委請原告快遞至香港TALENT  ASIA LTD公司，原預計
      於同年五月二十七日送達TALENT  ASIA公司，惟原告並未如期送達，經被告向
      原告公司交涉多日，原告始於同年月三十日承認該批貨物已遺失，為此，被告
      乃於同年六月一日再次向每大公司訂購相同品名及數量之貨物，經每大公司於
      同年六月四日送達被告，被告當天隨即派人搭機送往香港TALENT ASIA公司。
  ２、原告於八十八年五月間為被告運送並遺失之該批貨物，為32MB SDRAM，價值為
      美金三萬三千美元，業經證人周克華證述明確，並經被告提出被證三訂購單影
      本二紙及九十年十一月七日庭呈之統一發票影本二紙足稽。
  ３、倘原告遺失之貨物，並非該批32MB SDRAM，衡情被告自無於短短數日內重複向
      每大公司訂購相同貨物之理。甚且，被告早於八十八年六月十七日委託李旦律
      師寄發存證信函予原告行使抵銷權時，於信函中即表明該批原告遺失之貨物係
      被告委其送交香港TALENT公司之32MB SDRAM（被證二），今原告提出之原證三
      運送契約，其上所載收件單位，正係TALENT公司，益見被告主張確屬真實。本
      件原告遺失之該批運送物價值為美金三萬三千元，就前開喪失貨品，原告應負
      賠償之責（參民法第六百六十一條前段規定），因此於八十八年六月十七日被
      告即委請李旦律師以台北民權郵局第二三八五號存證信函主張以喪失貨物之價
      金美金三萬三千元（被證一），抵銷被告積欠原告之前之所有費用，此亦有存
      證信函影本可稽（被證二），因此原告之前開費用債權，實早已於八十八年於
      被告主張抵銷之意思表示送達予原告後，即已消滅。被告係於八十八年六月十
      七日寄發存證信函向原告主張抵銷權，依八十八年六月十七日當天台灣銀行美
      金兌換台幣之匯率為1: 32.15計算（被證四），本件被告主張抵銷之金額為新
      台幣一百零六萬零九百五十元。
（三）原告主張其就運送物遺失，僅須賠償每公斤二十美元，並不足採：
  １、「運送人交與託運人之提單或其他文件上，有免除或限制運送人責任之記載者
      ，除能證明託運人對於其責任之免除或限制明示同意外，不生效力」，民法第
      六百四十九條定有明文。本件原告提出之原證三運送契約及原證四契約條款，
      皆係原告片面提出之文件，對於被告並無拘束力。尤其原證三號託運單上之寄
      件人簽名欄，並無被告之簽名，原告主張託運單上所載條款業經被告簽名且明
      示同意云云，顯於事實有違。更況，原證三之託運單，並非由被告提出予原告
      ，而係由原告單方所印製，再由原告自行依被告所提供之資料填載託運物品、
      運送地、收貨人、件數等事項，是該託運單應屬前揭條文所謂之運送人交與託
      運人，有限制運送人責任記載之文件，揆諸前開規定，該託運單上限制責任之
      記載，應得託運人即被告之明示同意，始生效力。惟原告就該責任限制之約款
      已得被告明示同意一節，並未舉證以實其說，是該責任限制之約款，自不生效
      力。
  ２、又依民法第六百四十九條之立法理由所示：「運送人為免除或限制其責任計，
      往往於交與託運人之提單或其他文件上，記載免除或限制其責任之文句，以為
      諉卸之地步，託運人偶不注意，即受詐欺，殊非保護運送安全之道。故本條規
      定運送人所交付之提單或其他文件上，雖有免除或限制運送人之記載，仍應作
      為無效」。是原告雖有於本件託運單片面記載運送人責任限制之條款，惟依上
      開條文之規定，原告仍應「先就」被告有何「明示」同意該條款乙節負舉證責
      任，否則即不能率爾主張運送人責任限制。至於原告所稱被告「知悉」限制賠
      償責任條款乙事，亦非事實。法律既規定以「明示」之同意為限，旨在保護表
      意人之權利，則在解釋某種行為是否已達「明示」之程度時，便必須格外謹慎
      ，以符合法律保護表意人之意旨。而所謂是否「知悉」，與是否「明示同意」
      ，係屬二事。被告雖有托運經驗，不表示即知悉該不合理之條款，更不能以此
      推論被告已明示同意該條款。倘依原告之推論，是所有國際性貿易公司均將因
      有托運經驗，而即得推論其均同意此不合理之責任限制條款，此根本不合常理
      。
  ３、「依照當事人一方預定用於同類契約之條款而訂定之契約，免除或減輕預定契
      約條款之當事人之責任或為其他於他方當事人有重大不利益，按其情形顯失公
      平者，該部分約定無效」，民法第二百四十七條之一第一款、第四款定有明文
      。原告所呈原證三上所載條款，係原告預定用於同類運送契約所訂定之條款，
      其中第十二條之記載係減輕預定契約條款當事人之責任，且對被告而言有重大
      之不利益，倘其情形顯失公平，該部份約定自為無效，又「定型化契約之條款
      違反誠信原則，對消費者顯失公平者」，消費者保護法第十二條第一項亦定有
      明文（該法於民國八十三年一月十一日公布）。按「誠信原則」係法治國家之
      基本原理原則，民法第一條開宗明義即規定「民事，法律所未規定者，依習慣
      。無習慣者，依法理」，民法第二百四十七條之一係將誠信原則之法理具體化
      ，故並非該條增訂前即不得以違反誠信原則為由，宣告顯失公平之條款為無效
      。
  ４、被告於八十八年五月二十七日委託原告運送該批貨物時，業向原告表明該批貨
      物係電腦零組件，價值很高，此參原告所提原證三品名欄係記載「IC」足稽。
      準此，原告對於所運送之貨物係價值極高之電子零件顯有認知，其辯稱被告當
      時向其陳報之貨物價格極低云云，顯非事實。一般而言，電腦零組件之價值均
      極高且重量甚輕，依實務上買賣電子零件之交易習慣，咸係以每個（piece）
      為計價單位，從未聞有以每公斤為計價單位之情形。從而原告主張本件應以該
      公司運送契約條款所載，以每公斤二十美元為賠償標準云云，顯失公平。倘若
      原告之主張可採，運送業者恃其定型化契約限制責任之保護傘，豈不將大興監
      守自盜之風以獲取暴利？足見原告主張顯違誠信原則亦有違民法運送規定之立
      法意旨，不足為採。
  ５、原告遺失之貨物係價值美金三萬三千元之貨物，若依運送契約上所載每公斤二
      十美元賠償，賠償金額僅為美金五百二十元，與被告實際損害相差六十三倍之
      多，於被告損害之填補實差距過大。遽准原告依該不公平條款賠償被告，自顯
      失公平。
  ６、原告雖舉「中華民國航空貨運承攬商業同業公會」（下稱航空貨運公會）印發
      之「運貨契約條款」及DHL、TNT、加達通運運送公司之託運單，主張國際上就
      運送契約之運送物喪失賠償責任均有限制賠償責任，然查，無論係航空貨運公
      會或DHL、TNT、加達運送公司，渠等皆係居於運送人之地位從事業務，是渠所
      訂定之運送條款明顯優於運送人乃事屬必然，惟尚不得據此即認定渠等所訂定
      之定型化運送條款必無顯失公平之情形。
（四）綜上所陳，原告之訴並無理由，原告之債權，一方面早於民國八十八年六月已
      經被告公司抵銷而消滅，縱前述抵銷之主張不合法，惟原告之請求權亦早罹於
      時效，被告公司自得拒絕給付，因此請賜判如答辯之聲明。
三、證據：提出被證一：訂購單一件、被證二：存證信函乙件、被證三：訂購單二件
    ，統一發票乙件、被證四：中國時報八十八年六月十七日刊載台灣銀行參考匯價
    等為證，並聲請訊問證人周克華。
丙、本院依聲請訊問證人周克華。
    理   由
一、本件原告主張原告啟良公司與被告優能公司於民國八十六年十月十五日簽有書面
    契約，約定由原告於不定之期限內，於香港地區為被告提供辦理進、出口業務之
    「服務及其墊款」，而由被告依服務項目及墊款金額，於服務完畢時，給付服務
    之報酬及墊款，嗣原告提供各種服務及為其墊款，被告亦依約給付服務之報酬及
    墊款，惟自八十八年二月二十三日起至同年六月二日止，共計一六六筆，合計服
    務報酬及墊款共計一百十三萬一千八百零一元，均經被告於客戶對帳單簽章認可
    ，經催討，被告迄未給付。為此本於兩造間之服務契約，訴請被告給付已為服務
    之報酬及其墊款一百十三萬一千八百零一元及自起訴狀繕本送達翌日起計付法定
    遲延利息。被告對於兩造簽訂上開服務契約及被告尚欠原告一百十三萬一千八百
    零一元未付之事實，並不爭執，惟以兩造間係運送契約之關係，被告所欠上開費
    用包含運費及代墊款項，已罹於二年時效，被告得拒絕給付，況且，原告將被告
    於八十八年五月二十六日交付原告運送32MB  SDRAM 1500件之貨物一批遭遺失，
　　該批貨物價值美金三萬三千元，被告自得請求原告對被告應負賠償責任，被告得
　　主張抵銷，依八十八十八年六月十七日當天台灣銀行美金兌換台幣之匯率為1: 3
　　2.15計算，被告得主張抵銷新台幣一百零六萬零九百五十元等語資為抗辯。
二、本件原告主張被告委由原告在香港為被告代辦進、出口之服務及代墊款項，被告
    尚欠一六六筆服務費及代墊款共一百十三萬一千八百零一元未付之事實，業據提
    出書面契約一件及客戶對帳單八張等為證，復為被告所不爭執，原告此部分之主
    張自堪信為真實。玆被告以上開未付款項部分為運費部分，部分為代墊款，自八
    十八年六月迄原告起訴請求時止，已逾二年時效為抗辯，並以原告遺失被告所交
    付託運之貨物價值美金三萬三千元，對被告負賠償責任，主張抵銷，而原告就原
    告遺失被告交付之運送之貨物之事實並不爭執，惟否認該批貨物價值美金三萬三
    千元，抗辯稱依託運單第十二條限制責任之約定，原告僅須賠償每公斤二十美元
    ，二十六公斤，合計為五百二十美元等語。是本件首應審究者為兩造間就該一六
    六筆帳款所存在者為服務契約或運送契約，原告之請求權時效是否罹於消滅時效
    ；次為被告之抵銷抗辯是否成立，其所可主張抵銷之損害額若干。
三、經查：
（一）依原告所提經被告認可之書面契約已載明：「收費：A.海運服務費：每筆收港
      幣五百元（工作內容：簽S/O，換B/L，報關，郵寄全套文件給收貨人）。B.
      空運服務費：每筆收港幣三百元（工作內容：填訂機位單，報關）。C.FORM A
      （按即以海運方式）於香港加簽，則每筆除服務費外，另加港幣三百元。D.一
      年份地址服務費港幣六千元（港幣五百元/月×12）。」等語，且被告對於原
      告有為被告在香港代辦出口報關業務之事實，亦不爭執，而報關服務與運送服
      務，二者並不相同。依民法第六百二十五條規定，運送人於受運送物後，因託
      運人之請求，應填發「提單」。而本件原告並非為被告運送物品，並無「提單
      」，更無運送「託運單」之事實，被告亦不爭執，而前開兩造不爭之書面文件
      ，已明載原告為被告服務之工作內容為報關、訂機位、簽S/O、換B/L、郵寄全
      套文件給收貨人等，核與運送契約並不相同，甚為明顯。被告雖以原告所提客
      戶對帳單應收帳款欄所載金額非每筆服務費之整數，辯稱非「服務費」。惟查
      系爭「服務契約」約定之每筆服務費金額雖為整數，惟依兩造之書面約定，原
      告得向被告收取之金額，除每件實際服務所計算金額海運服務費或空運服務費
      外，另亦包括實際支付之「墊款」，故原告所為報關服務，該次如無代墊款，
      則原告請求之服務費即為整數，若該次服務另有代墊款，則原告請求之服務費
      ，應非整數，其理甚明。若以原告請求之八十八年三月十九日一筆港幣三百元
      之服務費而言，依該欄記載是以空運方式報關，而依兩造不爭之書面約定，原
      告為被告提供之服務，如貨物以空運方式為之者，服務費洽為港幣三百元，而
      查，如果此筆服務費是包括運費，必不可能洽為整數港幣三百元，此足以證明
      原告主張其請求者為服務費及代墊款，而不包括運費甚明。
（二）本件原告即係依服務契約請求被告給付一六六筆之服務費及代墊款，而非根據
      運送契約請求運送費及代墊款，已如前述，則本件服務費及代墊款即無民法第
      一百二十七條第二款請求權因二年間不行使而消滅規定之適用，被告引援引該
      法條規定抗辯系爭一六六筆費用均發生於八十八年六月二日以前距今已逾二年
      ，原告之請求權已罹於時效，被告得得拒絕給付云云，並無足取。
（三）從而，本件原告依據服務契約請求被告給付服務費及代墊款一百一十三萬一千
      八百零一元及自起訴狀繕本送達翌日起計付法定遲延利息，即非無據，應予准
      許。
四、次以本件被告主張被告於八十八年五月二十六日將32MB  SDRAM 1500件價值美金
    三萬三千元之貨物一批交付原告運送遭遺失，被告自得請求原告賠償，並以之主
    張抵銷，而被告對於原告為被告運送之該批貨物遺失之事實，並不爭執，惟抗辯
    原告依託運單第十二條限制責任之約定，原告僅須賠償每公斤二十美元，二十六
    公斤，共五百二十美元等語。玆就被告之抵銷抗辯是否成立，分述如次：
（一）按運送人對於運送物之喪失、毀損或遲到，應負責任，民法第六百三十四條定
      有明文。本件被告主張被告於八十八年五月間委託原告運送一批貨物至香港，
      遭原告遺失，業經原告於本院審理時自認在卷。而被告主張該批原告運送之貨
      物價值美金三萬三千元乙節，據被告陳稱：被告係於八十八年五月二十四日向
      訴外人每大公司訂購32MB  SDRAM 1500件，價值計美金三萬三千元，經每大公
      司於同年五月二十六日送達被告，被告隨即委請原告快遞至香港TALENT  ASIA
      LTD公司，原預計於同年五月二十七日送達TALENT ASIA公司，原告未如期送達
      ，經被告向原告公司交涉多日，原告始於同年月三十日承認該批貨物已遺失，
      被告乃於同年六月一日再次向每大公司訂購相同品名及數量之貨物，經每大公
      司於同年六月四日送達被告，被告當天隨即派人搭機送往香港TALENT ASIA 公
      司等情，業據被告提出被證三訂購單影本二紙及統一發票影本二紙在卷足稽，
      復經證人周克華到場證述屬實，原告空言否認該批貨物值美金三萬三千元，自
      非可採。
（二）次按運送人交與託運人之提單或其他文件上，有免除或限制運送人責任之記載
      者，除能證明託運人對於其責任之免除或限制明示同意外，不生效力，民法第
      六百四十九條定有明文。是有關運送責任之限制或免除，必以託運人有明示同
      意為其生效要件。本件被告否認有明示同意原告之限制責任，則有關被告有明
      示同意之事實，依舉證責任分配原則，應由原告舉證證明之。而查本件原告提
      出之原證三運送契約即託運單上之寄件人簽名欄，並無被告之簽名，原告主張
      託運單上所載條款業經被告簽名且明示同意云云，即非真事。復且原證三之託
      運單，並非由被告提出予原告，而係由原告單方所印製，再由原告自行依被告
      所提供之資料填載託運物品、運送地、收貨人、件數等事項，是該託運單應屬
      前揭條文所謂之運送人交與託運人，有限制運送人責任記載之文件，揆諸前開
      規定，該託運單上限制責任之記載，應得託運人即被告之明示同意，始生效力
      。而本件原告就該責任限制之約款已得被告明示同意一節，並未舉證以實其說
      ，是該責任限制之約款，於被告自不生效力。從而，原告主張原告僅對被告負
      每公斤二十美元之賠償責任，即無理由，不足採信。被告主張原告應賠償被告
      遺失貨物之價額美金三萬三千元，並以之抵銷，即非無據。
（三）又按「抵銷，應以意思表示，向他方為之。其相互間債之關係，溯及最初得為
      抵銷時，按照抵銷數額而消滅」，民法第三百三十五條第一項定有明文。本件
      被告因委託原告運送價值全短三萬三千元之貨物失，得對原告請求賠償，已如
      前述，而被告於八十八年六月十七日即委請李旦律師以台北民權郵局第二三八
      五號存證信函主張以喪失貨物之價金美金三萬三千元，抵銷被告積欠原告之前
      之所有費用之事實，業據被告提出存證信函為證，復為原告所不爭執，是以原
      告對於被告所得請求之服務費及代墊款債權，於被告可主張抵銷之範圍內，已
      於八十八年於被告主張抵銷之意思表示送達予原告後，即已消滅。而查被告係
      於八十八年六月十七日寄發存證信函向原告主張抵銷權，依八十八年六月十七
      日當天台灣銀行美金兌換台幣之匯率為1: 32.15計算（參被證四之匯率表），
      本件被告得主張抵銷之金額為新台幣一百零六萬零九百五十元。是以，本件被
      告主張就原告請求之服務費及代墊款中之一百零六萬零九百五十元部分為抵銷
      之抗辯，為有理由，應予准許。
五、綜上，原告得請求被告給付之金額共一百十三萬一千八百零一元，經被告主張抵
　　銷一百零六萬零九百五十元，則剩餘七萬零八百五十一元。從而，本件原告提起
    本訴請求被告給付服務費及代墊款於七萬零八百五十一元暨自起訴狀繕本送達被
    告之翌日即九十年八月十日起至清償日止，按年息百分之五計算之法定遲延利息
    部分，為有理由，應予准許；其逾此部分之請求，為無理由，應予駁回。
六、本案事證已臻明確，兩造其餘主張陳述及所提之證據，與前述判斷無違，爰不予
    一一論列。
七、兩造陳明願供擔保，聲請宣告假執行或免為假執行，經核原告勝訴部分，合於法
    律規定，爰分別酌定相當之擔保金額宣告之；原告其餘假執行之聲請，因訴之駁
    回而失所依據，不予准許。
八、據上論結，本件原告之訴為一部有理由，一部無理由，並依民事訴訟法第七十九
    條但書、第三百九十條第二項、第三百九十二條，判決如主文。
中　　　華　　　民　　　國　　　九十一年　　　十　　月　　　二十八　　　日
　　　　　　　　　　　　　　　　　　　臺灣士林地方法院民事第一庭
~B法　　　官　洪舜帆
右為正本係照原本作成。
如對本判決上訴須於判決送達後廿日內向本院提出上訴狀。
中　　　華　　　民　　　國　　　九十二年　　　三　　月　　　　二十　　　日
~B法院書記官　黃瑞華
